臺灣新竹地方法院刑事判決
110年度原訴字第7號
公  訴  人  臺灣新竹地方檢察署檢察官
被      告  杜昭廷





指定辯護人  本院公設辯護人周凱珍
上列被告因詐欺案件，經檢察官提起公訴（109年度偵字第12714
號）及移送併辦（109年度偵字第37135號），被告於本院準備程
序中就被訴事實為有罪之陳述，經本院合議庭評議後裁定由受命
法官獨任行簡式審判程序，判決如下：
    主  文
杜昭廷犯以網際網路對公眾散布詐欺取財罪，累犯，處有期徒刑
陸月。
    事  實
一、杜昭廷意圖為自己不法之所有，基於以網際網路對公眾散布
    而犯詐欺取財之犯意，於民國109年10月6日上午6時許前某
    不詳時間，利用網際網路及上網設備，以所申請之帳號「do
    u0826」及密碼登入社群網站「Facebook」（下稱臉書），
    化名「許紹凡」在臉書Marketplace功能網頁上，虛偽刊登
    販賣二手IPHONE7 plus 128G 型號手機1支之不實訊息，致
    使謝慶萬於109年10月6日上午6時許，上網瀏覽後，信以為
    真，陷於錯誤，而以通訊軟體Messenger與杜昭廷聯繫表達
    購買之意，並依杜昭廷指示，於同日上午11時29分許，利用
    自動櫃員機，匯款新臺幣（下同）3,560元（其中60元為運
    費）至不知情之呂婕在中國信託商業銀行所開立之帳號000-
    0000000000*****4號帳戶（帳號詳卷）內。嗣謝慶萬匯款後
    ，收受杜昭廷所寄送，內容物為砂糖1包之包裹，始悉受騙
    。
二、案經謝慶萬訴由新竹縣政府警察局移送臺灣新竹地方檢察署
    檢察官偵查起訴及臺灣桃園地方檢察署檢察官移送併辦。　
    理  由
一、認定犯罪事實所憑之證據及理由：
　　上開犯罪事實，業據被告杜昭廷於本院準備程序及簡式審判
    程序中坦承認罪（見本院卷第130至131頁、第176至177頁）
    ，核與證人即告訴人謝慶萬於警詢時之指述、證人呂婕警詢
    、偵查中之證述大致相符（見109年度偵字第12714號卷【下
    稱12714號偵卷】第15至16頁、第17至18頁、第40至41頁，1
    09年度偵字第37135號卷【下稱37135號偵卷】第17至21頁、
    第141至143頁），並有新竹縣政府警察局搜索暨扣押筆錄、
    扣押物品目錄表、自願受搜索同意書、新竹縣政府警察局勘
    察採證同意書、新竹縣政府警察局刑事警察大隊採證照片、
    內政部警政署反詐騙諮詢專線紀錄表、新竹縣政府警察局竹
    北分局高鐵派出所受理詐騙帳戶通報警示簡便格式表、金融
    機構防制通報單及告訴人提出之中國信託銀行交易明細、告
    訴人提出之Messenger對話紀錄1份、新竹縣政府警察局刑事
    警察大隊109年11月30日職務報告（含光碟）、中國信託商
    業銀行函及所附存戶交易明細資料各1份等件附卷可按（見1
    2714號偵卷第19至21頁、第23頁、第24頁、第27至28頁、第
    32至39頁、第42至50頁、第73至75頁、第85頁資料袋，3713
    5號偵卷第37至57頁），足認被告之任意性自白均核與事實
    相符，堪以採信。綜上，本案事證明確，被告犯行洵堪認定
    ，應依法論科。
二、論罪科刑：
（一）核被告杜昭廷所為，係犯刑法第339條之4第1項第3款之以
      網際網路對公眾散布而犯詐欺取財罪。
（二）被告前因公共危險案件，經本院以104年度原竹東交簡字
      第48號判決判處有期徒刑5月，緩刑4年確定，嗣經本院以
      107年度撤緩字第11號裁定撤銷緩刑確定，被告於107年11
      月18日入監執行，於108年4月17日執行完畢等節，有臺灣
      高等法院被告前案紀錄表在卷可稽，其於受有期徒刑執行
      完畢後，5年以內故意再犯本件有期徒刑以上之罪，依法
      應為累犯。本院參照大法官會議解釋第775號解釋文及理
      由書之意旨，被告經執行完畢之前案為公共危險案件，與
      本案罪質不同，且卷內並無確切事證，足認被告有何特別
      之重大惡性，或對刑罰之反應力薄弱等教化上之特殊原因
      ；況依本案被告之犯罪情節，相較於詐騙集團利用網際網
      路對不特定人詐騙而獲取大量非法利益之情況仍屬有間，
      惡性尚非重大，且被告於犯後已與告訴人達成和解，是綜
      觀全案情節，對比本案罪名之法定刑，其罪刑應屬相當，
      並無必加重其最低法定本刑之必要，依上述解釋意旨，自
      無再依刑法第47條第1項規定加重其刑之必要。
（三）又被告所犯刑法第339條之4第1項第3款之以網際網路對公
      眾散布而犯詐欺取財罪之犯行，固應非難，然被告犯後已
      坦承犯行，而本案被害人僅有1人，此與一般利用網際網
      路對不特定人詐騙而獲取大量非法利益之情況仍屬有間。
      況被告已與告訴人達成和解，告訴人亦表示願意原諒被告
      等情，有本院110年度原附民字第56號和解筆錄在卷可查
      （見本院卷第143至145頁），顯見被告確有悔意，且已獲
      取告訴人之諒解，衡情其所犯為最輕本刑1年以上有期徒
      刑之罪，若科以法定最低刑度之刑，非無情輕法重之情形
      ，依被告客觀之犯行與主觀之惡性雙方面加以考量，本院
      認縱處以法定最低刑度，客觀上尚足以引起社會上一般人
      之同情，非無可憫，爰依刑法第59條之規定，酌減其刑。
（四）爰審酌被告正值青壯，不思循正當途徑賺取金錢，為貪圖
      一己之私，透過網際網路施用詐術騙取他人財物，顯乏尊
      重他人財產權之觀念，行為實應予嚴懲；惟念其終能坦承
      犯行之犯後態度，兼衡其自述國中畢業之智識程度、入監
      前從事板模工、離婚有1名子女、經濟狀況勉持，有積欠
      銀行信用貸款（見本院卷第177頁），暨其犯罪之動機、
      目的、手段、素行、實際所生危害程度、所詐取財物價值
      、已與告訴人達成和解，並獲取告訴人諒解（見本院卷第
      128至129頁）等一切情狀，量處被告如主文所示之刑。
三、沒收部分：
（一）按犯罪所得，屬於犯罪行為人者，沒收之。但有特別規定
      者，依其規定；犯罪所得已實際合法發還被害人者，不予
      宣告沒收或追徵。宣告前2條之沒收或追徵，有過苛之虞
      、欠缺刑法上之重要性、犯罪所得價值低微，或為維持受
      宣告人生活條件之必要者，得不宣告或酌減之，刑法第38
      條之1第1項、第5項、第38條之2第2項分別定有明文。考
      其立法目的，係因過往犯罪行為人之犯罪所得，不予宣告
      沒收，以供被害人求償，但因實際上被害人因現實或各種
      因素，卻未另行求償，反致行為人因之保有犯罪所得。是
      修正後刑法之沒收、追徵不法利得條文，係以杜絕避免行
      為人保有犯罪所得為預防目的，並達成調整回復財產秩序
      之作用，故以「實際合法發還」作為封鎖沒收或追徵之條
      件。然因個案中，被告仍可能與被害人達成和解、調解或
      其他民事上之解決，而以之賠償、彌補被害人之損失，此
      種將來給付之情狀，雖未「實際合法發還」，仍無礙比例
      原則之考量及前揭「過苛條款」之適用，是應考量個案中
      將來給付及分配之可能性，並衡量前開「過苛條款」之立
      法意旨，仍得以之調節而不沒收或追徵，亦可於執行程序
      時避免重複執行沒收或追徵之危險。
（二）查本案被告詐欺告訴人獲得之3,560元部分，為被告之犯
      罪所得，且未扣案，考諸被告已與告訴人達成和解，有本
      院110年度原附民字第56號和解筆錄一紙可佐，則告訴人
      既已執有對被告之合法執行名義，則將來若被告依約賠償
      或告訴人聲請強制執行程序受償，告訴人之損害即可彌補
      ，故為免過苛，就被告本案犯罪所得部分即不予宣告沒收
      或追徵。
據上論斷，應依刑事訴訟法第273條之1第1項、第299條第1項前
段，判決如主文。
本案經檢察官黃依琳提起公訴，檢察官蔡孟利移送併辦，檢察官
葉益發到庭執行職務。
中　　華　　民　　國　　111 　年　　1 　　月　　11　　日
                  刑事第七庭     法　官  王榮賓
以上正本證明與原本無異。
如不服本判決應於收受判決後20日內向本院提出上訴書狀，並應
敘述具體理由。其未敘述上訴理由者，應於上訴期間屆滿後20日
內向本院補提理由書(均須按他造當事人之人數附繕本)「切勿逕
送上級法院」。
中　　華　　民　　國　　111 　年　　1 　　月　　11　　日
                                 書記官  曾柏方
附錄本案論罪科刑法條：
刑法第339條之4第1項第3款：
犯第339條詐欺罪而有下列情形之一者，處1年以上7年以下有期
徒刑，得併科1百萬元以下罰金：
、以廣播電視、電子通訊、網際網路或其他媒體等傳播工具，
    對公眾散布而犯之。